【裁判字號】    89,交易,50
【裁判日期】    890530
【裁判案由】    過失傷害
【裁判全文】
臺灣花蓮地方法院刑事判決                          八十九年度交易字第五號
    公  訴  人  臺灣花蓮地方法院檢察署檢察官
    被      告  甲○○
右列被告因過失傷害案件，經檢察官提起公訴（八十八年度偵字第四三四０號）本院
判決如左：
    主  文
甲○○因過失傷害人致重傷，處有期徒刑捌月。
    事  實
一、甲○○在民國八十八年八月八日下午五點左右，駕駛車牌號碼Ｊ二─六五五八號
    的自用小客車，沿著台九線公路由南往北的方向行駛，打算返回台中縣的工作處
    所，行經該公路二二七公里又七百公尺處之限速六十公里、雙向四車道、中央設
    有分向島、有閃光號誌設置的交岔路口時，本來應注意行經閃黃燈號誌路口時要
    減速慢行，並要注意車前狀況，隨時採取必要的安全措施，而且當時是晴朗的白
    天、柏油路面乾燥無缺陷，也沒有障礙物，視距良好的情況，並沒有不能注意的
    情形，甲○○竟然疏忽沒有注意，而以時速九十至一百公里左右的高速行駛，剛
    好對向車道潘文清所駕駛的ＴＰ─四九四０號自用小客車在該交岔路口處正要完
    成左轉進入與甲○○同向的車道內，甲○○見狀因為車速過快以致於緊急煞車後
    仍然閃避不及，所駕駛之自用小客車車頭在該路口處撞擊潘文清所駕駛的自用小
    客車右側，將潘文清駕駛的車子衝撞進道路旁邊的農田水塘中，造成潘文清受有
    嚴重頭部外傷併腦挫傷及急性水腦症、合併兩側肢體輕癱、骨盆骨骨折、右側第
    三、四、五、六肋骨骨折、左側鎖骨骨折等對身體重大難治之重傷害，潘文清車
    上乘客潘宏俊（潘文清之子，七十四年十月十二日生）受有右股骨骨折的傷害，
    潘心偉（潘文清之子，七十七年二月二十七日生）受有鎖骨骨折、橈骨及尺骨骨
    折等傷害。甲○○所駕駛的自用小客車則在煞車後仍衝滑三十公尺左右，受到中
    央分隔島的阻礙才停止。
二、案經潘文清的太太，也就是潘宏俊、潘心偉的媽媽乙○○訴由臺灣花蓮地方法院
    檢察署檢察官偵查起訴。
    理  由
一、被告甲○○在警訊、偵查及本院審理中對於在右述時、地因開車超速的疏失而發
    生車禍，造成潘文清、潘宏俊、潘心偉受傷的犯罪事實，都已明白承認，但是仍
    辯稱：雖然他有過失，但是潘文清也有過失等語。本院查證的結果，甲○○在警
    訊中自白的整個車禍發生經過，和證人陳俊賢、陳哲傑、陳曉菁等人證述的情節
    都相符合，還有卷內所附的道路交通事故調查報告表以及現場照片多張可以佐證
    ，而被害人潘文清、潘宏俊及潘心偉因為這次的車禍事故造成了潘文清受有嚴重
    頭部外傷併腦挫傷及急性水腦症、合併兩側肢體輕癱、骨盆骨骨折、右側第三、
    四、五、六肋骨骨折、左側鎖骨骨折等傷害，成為聲障、肢障、聽障等重度多重
    殘障，合併重大傷病指數超過十六分以上，此有台灣省立花蓮醫院（下稱花蓮醫
    院）診斷書一張、財團法人佛教慈濟綜合醫院（下稱慈濟醫院）診斷證明書三張
    、全民健康保險重大傷病證明申請書、重大傷病免自行部分負擔證明卡以及中華
    民國身心障礙手冊各一張的影本附在卷內可憑，其身體顯受有重大難治之重傷害
    無疑；此外，潘宏俊因此受有右股骨骨折的傷害，潘心偉受有鎖骨骨折、橈骨及
    尺骨骨折等傷害，也分別有花蓮醫院診斷書一張、慈濟醫院診斷證明書四張在卷
    內可查。依照道路交通安全規則第九十三條第一項第一款：「行車速度，依標誌
    之規定，無標誌者，在市區道路，時速不得超過四０公里，在郊外道路時速不得
    超過六０公里」，與第九十四條第三項：「汽車行駛時；駕駛人應注意車前狀況
    ，及兩車併行之間隔，並隨時採取必要之安全措施」的規定。被告開車經過肇事
    地點，自應依照規定依速限行駛並保持行車安全的注意義務駕駛車輛，作隨時停
    車的準備，以免發生車禍，而且當時是晴朗的白天、柏油路面乾燥無缺陷，也沒
    有障礙物，視距良好的情況，並沒有不能注意的情形，有前述的調查報告表為憑
    ，被告竟然疏未注意，以致肇事，造成潘文清、潘宏俊及潘心偉分別受傷的結果
    ，被告的行為當然有過失。被告雖然堅稱被害人潘文清也有過失，但是依據調查
    報告表及現場照片上所示甲○○車子遺留的煞車痕跡判斷，潘文清所駕駛的車輛
    在被撞擊時已達中心處開始轉彎，並即將完成通過，依據道路交通安全條例第一
    百零二條第六款但書：「但直行車尚未進入交岔路口，而轉彎車已達中心處開始
    轉彎，直行車應讓轉彎車先行」的規定，潘文清的駕駛行為並沒有任何過失可言
    ，而且本件交通事故經送台灣省花東區車輛行車事故鑑定委員會鑑定的結果，也
    認為被告駕駛自用小客車行經閃黃號誌之交岔路口，嚴重超速行駛，為肇事因素
    ，潘文清駕駛自用小客車並無肇事因素，有該鑑定委員會花鑑字第八九０００二
    號鑑定意見書附卷可資參酌，足認被告駕車肇事確實有過失，並且其過失行為是
    造成告訴人傷害結果的原因，二者間有相當因果關係。本件事證明確，被告因其
    過失行為而傷害人的犯罪行為應可認定。
二、被告甲○○過失致潘文清重傷的行為，是犯刑法第二百八十四條第一項後段之過
    失致重傷罪，又過失致潘宏俊、潘心偉受傷的行為，是犯刑法同條項前段的過失
    傷害罪。被告以一個超速駕駛行為，同時造成潘文清、潘宏俊及潘心偉受傷，屬
    於一行為觸犯數個罪名的想像競合犯，應依刑法第五十五條前段規定，從一重以
    過失重傷害罪論處。而本院在審酌被告嚴重超速駕車的行為所造成的危險，本件
    車禍所造成被害人的損害，而且被告到現在仍無法與告訴人達成和解，未賠償潘
    文清、潘宏俊及潘心偉受傷的損失，以及被告犯罪後的態度等一切情狀之後，量
    處如主文所記載的刑罰。
據上論斷，應依刑事訴訟法第二百九十九條第一項前段，刑法第二百八十四條第一項
前段、後段、第五十五條，罰金罰鍰提高標準條例第一條前段，判決如主文。
本案經檢察官李子春到庭執行職務。
中        華        民        國    八十九    年    五    月    三十    日
                                  臺灣花蓮地方法院刑事庭
                                        法  官  陳  雅  敏
右正本證明與原本無異。
如對本判決不服，應於送達後十日內，向本院提出上訴狀。（應抄附繕本）告訴人或
被害人如對於本判決不服者，應具備理由請求檢察官上訴，其上訴期間之計算係以檢
察官收受判決正本之日期為準。
                                        法院書記官
中        華        民        國    八十九    年    五    月    三十一  日
附錄本判決論罪之法律條文：
刑法第二百八十四條第一項
因過失傷害人者，處六月以下有期徒刑、拘役或五百元以下罰金。致重傷者，處一年
以下有期徒刑、拘役或五百元下罰金。
從事業務之人，因業務之過失傷害人者，處一年以下有期徒刑、拘役或一千元以下罰
金。致重傷者，處三年以下有期徒刑、拘役或二千元以下罰金。


司法院資訊處製作；財團法人民間司法改革基金會備份。
